臺灣彰化地方法院刑事判決
110年度訴字第610號
公  訴  人  臺灣彰化地方檢察署檢察官
被      告  陳素秋



上列被告因加重詐欺等案件，經檢察官提起公訴（110年度偵字
第271號），被告於準備程序中就被訴事實為有罪之陳述，經告
知簡式審判程序之旨，並聽取公訴人、被告之意見後，本院裁定
改依簡式審判程序審理，判決如下：
    主    文
陳素秋犯三人以上共同詐欺取財罪，處有期徒刑壹年參月。未扣
案之犯罪所得新臺幣捌仟玖佰貳拾捌元沒收，於全部或一部不能
沒收或不宜執行沒收時，追徵其價額。
　　犯罪事實
一、陳素秋前已因提供自己合作金庫銀行溪湖分行帳號00000000
    00000號帳戶供詐騙集團使用，並擔任提領、轉帳之工作，
    致上開帳戶遭列為警示帳戶（陳素秋上開犯行業經本院109
    年度訴字第825、950號判決處有期徒刑1年1月、1年2月，並
    與其他罪名定應執行刑2年4月確定），可預見將自己得以支
    配使用之金融帳戶任意提供予他人使用，並依他人指示將所
    匯入之款項轉出，可能遭詐欺集團利用來收取詐騙款項並隱
    匿去向，而有逃避追緝之效果，竟與通訊軟體LINE上暱稱「
    愛」及所屬詐欺集團某不詳成員，共同基於三人以上共同詐
    欺取財及洗錢之犯意聯絡，由陳素秋於民國109年3月20日前
    之某日，將其子即不知情之賴子文所申辦之中華郵政股份有
    限公司埔心郵局帳號00000000000000號帳戶（下稱郵局帳戶
    ）之存摺封面，以LINE傳送予「愛」。同一時期，「愛」所
    屬詐欺集團某不詳成員，於109年2月24日以Instagram暱稱
    「Connor」加入成為劉秀專之好友，並以LINE通訊軟體向劉
    秀專佯稱自己要從國外寄包裹給劉秀專，請劉秀專代收並代
    墊相關款項云云，致劉秀專陷於錯誤而受騙匯款多筆至指定
    帳戶，其中1筆係於109年3月21日11時43分許匯款新臺幣（
    下同）88萬3,915元至上開郵局帳戶。再由不知情之賴子文
    依陳素秋之指示於109年3月23日上午11時11分許，連同謝季
    樺等人之詐欺所得款項（詐騙謝季樺部分經本院110年度訴
    字第65號判決確定），跨行轉帳匯款99萬元至KHOO JIA CHE
    N（馬來西亞籍，中文名：邱笳稱）台新國際商業銀行（起
    訴書誤載為臺灣銀行）帳號00000000000000號帳戶。
二、案經劉秀專告訴及臺北市政府警察局信義分局報告臺灣彰化
    地方檢察署檢察官偵查起訴。　　
    理    由
一、上揭犯罪事實，業據被告陳素秋於本院準備程序、審理中坦
    白承認，核與證人賴子文、證人即告訴人劉秀專於警詢中所
    證述之情節相符，並有告訴人與「Connor」聊天紀錄、匯款
    申請書、「Connor」Instagram及Line首頁截圖、國外包裹
    寄送相關文件截圖在卷為證，另有賴子文郵局帳戶歷史交易
    清單、被告與賴子文LINE對話紀錄在卷可考；而被告於109
    年2月5日至4月1日期間，因提供自己之合庫銀行帳戶及婆婆
    賴林芽之社頭鄉農會帳戶供詐欺集團使用，致5名被害人被
    騙匯款至該等帳戶，被告再依詐欺集團成員指示領款或匯款
    至其他帳戶之行為，業經本院109年度訴字第825、950判決5
    次加重詐欺罪確定。而被告利用不知情之賴子文，將告訴人
    所匯入埔心郵局帳戶之詐騙款項（連同另案被害人之款項）
    共計99萬元，於109年3月23日上午11時11分許轉帳入邱笳稱
    台新銀行帳戶，使用邱笳稱帳戶之人並於翌日（24日）晚上
    22時45分許，再將台新銀行帳戶內之100萬元跨行轉帳，最
    終導致資金去向不明，有邱笳稱台新銀行歷史交易明細可查
    （臺灣臺北地方檢察署109年度偵字第21405號卷第65頁，下
    稱北檢卷），邱笳稱本人則於109年3月4日入境臺灣，隨即
    於109年3月5日出境，現去向不明等情，有邱笳稱之個人基
    本資料可查（北檢卷第13頁）。足認被告自白與事實相符，
    堪以採信。從而，本案事證明確，被告犯行足以認定，應依
    法論罪科刑。
二、論罪科刑：
  ㈠核被告所為，係犯刑法第339條之4第1項第2款之三人以上共
    同詐欺取財罪、洗錢防制法第14條第1項之洗錢罪。被告提
    供賴子文埔心郵局帳戶作為詐欺集團人頭帳戶使用，並利用
    賴子文將告訴人所匯入款項轉帳至其他金融帳戶，導致犯罪
    所得去向不明，堪認被告與「愛」及上揭詐欺集團某不詳成
    員間，各具有相互利用之共同犯意，而各自分擔部分犯罪行
    為，其等就所犯上開三人以上共同詐欺取財、洗錢等犯行，
    具有犯意聯絡與行為分擔，為共同正犯。被告利用不知情之
    賴子文為上揭行為以遂行犯罪，為間接正犯。被告利用賴子
    文以一提供金融帳戶並從事轉帳之行為，同時觸犯上揭兩罪
    ，屬想像競合犯，應從較重之三人以上共同詐欺取財罪論處
    。
  ㈡本院審酌被告前已提供自己帳戶從事與本案相同型態之行為
    ，致自己帳戶遭到警示，仍然財迷心竅，繼續提供其子賴子
    文埔心郵局帳戶供詐騙集團使用，並指示賴子文從事轉帳工
    作，使詐騙集團獲取不法所得，本件詐騙集團亦因被告之行
    為，詐騙眾多款項，高額詐騙所得流向不明，並造成本件告
    訴人其中883,915元之損失；然被告於詐騙集團僅擔任邊緣
    性角色，獲得之利益不高，就整體詐騙、洗錢犯罪流程參與
    之程度不高，主觀犯意也僅為未必故意之程度；另考量被告
    坦承犯行，並依洗錢防制法第16條第2項自白洗錢犯行，然
    尚未與告訴人達成和解；兼衡被告高職畢業之智識程度、於
    後照鏡工廠工作，與丈夫及兩名成年兒子同住等一切情狀，
    量處如主文所示之刑。另被告指示賴子文匯款之99萬元中，
    除本案告訴人之883,915元金額外，另包含另案（本院110年
    度訴字第65號判決）謝季樺之3萬元，請嗣後定應執行刑時
    考量被告僅指示賴子文匯款1筆即同時侵害本案告訴人劉秀
    專及另案謝季樺之情狀，酌定適當之應執行刑。
三、本件犯罪所得，經被告於另案中（本院110年度訴字第65號
    判決）表示賴子文匯款之99萬元共獲得1萬元之報酬等情，
    而本件賴子文匯款之99萬元中，僅有883,915元為告訴人所
    匯，故依照比例，被告取得之報酬應為8,928元【計算方式
    ：883,915÷990,000（本件比例）×10,000（總報酬）＝8,928
    元（元以下四捨五入）】，此部分金額未扣案，應依刑法第
    38條之1第1項前段、第3項規定沒收，於全部或一部不能沒
    收或不宜執行沒收時，追徵其價額。　　　
四、據上論斷，應依刑事訴訟法第273條之1第1項、第299條第1
    項前段，判決如主文。　　
本案經檢察官黃智炫提起公訴，檢察官陳昭蓉到庭執行職務。
中　　華　　民　　國　　110 　年　　10　　月　　18　　日
                  刑事第二庭        法  官  陳怡潔
以上正本證明與原本無異。
如不服本判決應於收受判決後20日內向本院提出上訴書狀，並應
敘述具體理由。其未敘述上訴理由者，應於上訴期間屆滿後20日
內向本院補提理由書(均須按他造當事人之人數附繕本)「切勿逕
送上級法院」。
告訴人或被害人對於判決如有不服具備理由請求檢察官上訴者，
其上訴期間之計算係以檢察官收受判決正本之日期為準。
中　　華　　民　　國　　110 　年　　10　　月　　18　　日
                                    書記官  顧嘉文

附錄本案論罪科刑法條：
中華民國刑法第339條之4
犯第339條詐欺罪而有下列情形之一者，處1年以上7年以下有期
徒刑，得併科1百萬元以下罰金：
一、冒用政府機關或公務員名義犯之。
二、三人以上共同犯之。
三、以廣播電視、電子通訊、網際網路或其他媒體等傳播工具，
    對公眾散布而犯之。
前項之未遂犯罰之。

洗錢防制法第14條
有第二條各款所列洗錢行為者，處7年以下有期徒刑，併科新臺
幣5百萬元以下罰金。
前項之未遂犯罰之。
前二項情形，不得科以超過其特定犯罪所定最重本刑之刑。